【裁判字號】    95,易,500
【裁判日期】    950623
【裁判案由】    竊盜
【裁判全文】
臺灣臺北地方法院刑事判決               95年度易字第500號
公  訴  人  臺灣臺北地方法院檢察署檢察官
被      告  甲○○
                    之27
上列被告因竊盜案件，經檢察官聲請以簡易判決處刑（94年度偵
字第23398號），由本院改依通常程序審理，本院判決如下：
    主  文
甲○○竊盜，處拘役肆拾日，如易科罰金，以佰元折算壹日。
    理  由
一、甲○○曾於民國九十二年間，因贓物及違反動產擔保交易法
    等案件，經本院分別判處拘役五十日及拘役四十日，如易科
    罰金均以三百元折算一日，並定其應執行拘役八十五日，如
    易科罰金，以三百元折算一日確定，九十四年十二月十日易
    科罰金執行完畢，雖不構成累犯，然素行不良。於九十四年
    十二月二日下午四時三十分許與其夫己○○抱同幼子至臺北
    市松山區○○○路五號之臺北市立體育學院田徑場內閒逛時
    ，見田徑場內學生均專注於運動練習，無暇兼顧一旁成堆集
    中放置於升旗台下方旗桿處之背包，有機可趁，竟即萌生意
    圖為自己不法所有之犯意，藉故為子沖泡牛奶，將懷中幼子
    交由該時位在升旗台上之己○○照料後，旋即走下升旗台，
    步向升旗台下方旗桿處，徒手竊取正於一旁練習之臺北市立
    體育學院學生丁○○所有，放置在最外圍，內有丁○○之證
    件及ＳＯＮＹ牌行動電話一支、ＰＡＮＡＳＯＮＩＣ牌ＭＰ
    ３一台、皮包一個、現金新臺幣（下同）五百元、練習腰帶
    一條等物之背包一個，時值甲○○得手後轉身離去之際，為
    臺北市立體育學院學生戊○○察覺有異，立即趨前質問甲○○手中所持背包是否為其所有，並當場自該背包中取出丁○○之證件，確認該背包係屬丁○○所有後，報警予以查獲。
二、案經丁○○訴由臺北市政府警察局松山分局報請臺灣臺北地
    方法院檢察署檢察官偵查後聲請簡易判決處刑，經本院改依
    通常程序審理。
    理  由
一、訊據被告甲○○固坦承有於上開時、地因拿取證人丁○○所
    有之背包之事實，然矢口否認涉有上開竊盜犯行，辯稱：其
    係拿錯背包，並無竊取證人丁○○背包之意云云。然查：
  (一)上開犯罪事實，業據證人戊○○亦即目睹被告業自地面上拿
    取證人丁○○所有之背包一個，轉身離去時，立即趨前喝止
    被告離去並質問該背包是否為其所有之臺北市立體育學院學
    生於警詢時證稱：「我‧‧‧發現在臺北市立體育場的田徑
    場內有一名女子在偷他人背包。」、「我立即上前盤問該女
    子為何偷取他人的背包，對方說他拿錯背包‧‧‧我們從該
    背包裡拿出我們同學的證件，對方才啞口無言‧‧‧」等語
    在卷（偵查卷第一二頁、第一三頁），並經證人丁○○於本
    院審理時證稱：伊裝有ＳＯＮＹ牌行動電話一支、ＰＡＮＡ
    ＳＯＮＩＣ牌ＭＰ３一台、皮包一個、練習腰帶一條及現金
    五百元之深綠色背包一個，係與該時在場練習之臺北市立體
    育學院學生背包，同置於田徑場內升旗台下方旗桿處時遭竊
    等語綦詳（本院卷第四三頁），而被告就其原欲取回己有之
    背包顏色為何，於本院審理時供稱係灰灰綠綠云云（本院卷
    第三八頁背面），非僅與證人己○○於本院審理時所證：背
    包主體顏色為深藍色，搭配黑色云云（本院卷第三七頁）不
    符，復與證人丁○○所有遭竊之深綠色背包顏色相左，且若
    被告所辯其該時係為拿取己有之灰綠色背包云云為真，以證
    人己○○於本院審理時證稱：被告業已與渠共同使用該背包
    長達半年之久，每每出門必均使用該背包放置兒童用品之使
    用經驗而言（本院卷第三七頁），被告當無將證人丁○○所
    有，外觀呈單一色調之深綠色背包，錯認為其所有由灰色及
    綠色雙色搭襯而成之灰綠色背包之可能。再酌諸證人丁○○
    遭竊之深綠色背包一個，除放入上開體積、重量輕薄之行動
    電話一支、ＭＰ３一台、皮包一個、練習腰帶一條及現金五
    百元外，別無他物，背包並因此呈現扁平狀一節，亦經證人
    丁○○於本院審理時證述屬實（本院卷第四三頁背面），在
    背包外觀及重量上，亦均與證人己○○於本院審理時所證：
    被告所欲拿取之背包，因塞入奶粉、尿布、衣服及被子等兒
    童用品，致鼓起呈飽和狀態，並具一定重量者，迥然不同，
    殊難想像被告在拿取證人丁○○所有之深綠色背包時，就此
    二顯著差異，毫無所覺。是以，被告辯稱其係錯認證人丁○○之背包為其所有而誤取，並無竊取證人丁○○背包之不法
    所有意圖云云，均係事後卸責之詞，不足採信，堪認被告於
    案發當日並無攜帶其所謂之灰綠色背包，抑或證人己○○所
    稱之藍黑色背包，致生誤取情事無疑。
  (二)至證人己○○於本院審理時固另證稱：渠於上開時、地係將
    背包隨手放置在升旗台下旗桿旁，附近並置有其他背包云云
    。然證人丁○○放置背包之位置，既係在臺北市立體育學院
    田徑場內升旗台下方旗桿周圍，與其他同於田徑場內集體練
    習之臺北市立體育學院學生集中放置成堆之處，亦經證人戊○○於警詢時及證人丁○○於本院審理時證述在卷，證人己○○又僅係至校園田徑場運動之一般民眾，則證人己○○在
    臺北市立體育學院田徑場內，除該群集體練習之臺北市立體
    育學院學生集中放置成堆背包之升旗台下方旗桿周圍之外，
    非別無其他可供渠放置背包之處之情形下，未使渠與他人放
    置背包之位置相互相隔一定距離，反將背包混入與渠及被告
    均毫不相干之學生背包堆中，要與一般人之置物習慣相去甚
    遠，又若證人己○○及被告於本院審理時，所一再指稱其等
    在案發當日攜帶之背包，係由證人己○○隨手放置在升旗台
    下旗桿旁云云為真，則證人己○○在明知背包之正確放置位
    置，並目睹被告遭證人戊○○當場質疑行竊時，未即指出渠
    與被告所攜帶之背包所在位置自清，直至於員警到場處理時
    ，猶未為之，甚於本院審理時證稱：「（當場你有無看到你
    的包包在哪裡？）我沒有注意看，所以事發後包包在哪裡我
    也不曉得，也沒有再拿回來。」云云（本院卷第三七頁背面
    ），在在均與常情不符，參以證人己○○與被告間夫妻關係
    之親，甚難期證人己○○在攸關被告利害關係之點，仍得秉
    持公正、客觀立場而為陳述，據此，足徵證人己○○此部分
    之所證，均係迴護附和被告之詞，不足採信。
  (三)此外，並有贓物認領保管單一份及證人丁○○失竊背包照片
    一張附卷可稽，被告在下手拿取證人丁○○所有之背包一個
    之際，主觀上顯有該背包非其所有之認知，具有不法所有之
    意圖甚明。從而，本件事證明確，被告上開普通竊盜犯行洵
    堪認定，應予以法論處。
二、核被告所為，係犯刑法第三百二十條第一項之普通竊盜罪。
    審酌被告犯罪之動機、目的、曾於九十二年間，因贓物及違
    反動產擔保交易法等案件，經本院分別判處拘役五十日及拘
    役四十日，如易科罰金均以三百元折算一日，並定其應執行
    拘役八十五日，如易科罰金，以三百元折算一日確定，九十
    四年十二月十日易科罰金執行完畢，雖不構成累犯，然素行
    不良、竊得上開物品之價值，在下午四時三十分許光天化日
    眾目睽睽之下行竊、所生危害及飾詞狡辯不知悔改之態度等
    一切情狀，量處如主文所示之刑，並諭知易科罰金之折算標
    準。
三、公訴意旨另以：被告並有基於意圖為自己不法所有之概括犯
    意，於九十四年十一月二十五日下午三時許至五時許，在上
    開臺北市立體育學院田徑場內升旗台下旗桿處，徒手竊取證
    人丙○○所有內有行動電話之背包一個，以及證人乙○○所
    有，內有行動電話一支及現款之背包一個云云。
  (一)按犯罪事實應依證據認定之，無證據不得認定其犯罪事實；
    不能證明被告犯罪者，應諭知無罪之判決，刑事訴訟法第一
    百五十四條第二項、第三百零一條第一項分別定有明文。又
    事實之認定應憑證據，如不能發現相當證據或證據不足以證
    明者，自不能以推測或擬制之方法，以為裁判之基礎；而認
    定犯罪事實所憑之證據，雖不以直接證據為限，間接證據亦
    包括在內，然無論直接或間接證據，其為訴訟上之證明，須
    於通常一般之人均不致於有所懷疑，而得確信其為真實之程
    度者，始得據之為有罪之認定，倘其證明尚未達到此一程度
    ，而有合理性懷疑之存在時，即無從為有罪之認定，此有最
    高法院四十年台上字第八六號判例、七十六年台上字第四九
    八六號判例意旨可資參照。
  (二)公訴人認被告涉有此部分之竊盜犯行，無非以證人丙○○、
    乙○○於本院審理時之證述，為主要論罪依據。訊據被告甲○○堅決否認此部分之竊盜犯行，辯稱：並未竊取證人丙○○、乙○○之背包等語。次查：證人丙○○、乙○○在背包
    失竊時，既未當場察覺竊賊行蹤，事後又未親自目睹渠等背
    包失竊當日之監視錄影畫面加以指認，僅係輾轉聽聞臺北市
    立體育學院體育場大門警衛轉述監視錄影器攝得一名孕婦先
    後兩次攜帶不同背包進入女廁後，離開女廁時即未攜帶任何
    背包得知等情，業據證人丙○○、乙○○於本院審理時證述
    無訛（本院卷第三九頁、第四一頁背面、第四二頁），是證
    人丙○○、乙○○既非親自見聞或指認被告此部分竊盜犯行
    監視錄影畫面之人，則證人丙○○、乙○○上開所證，均為
    傳聞證據，不得採為證據。又以臺北市立體育學院田徑場為
    一開放空間，在開放時間內任何人均得自由出入，而無限制
    ，被告自未唯一進出場地之孕婦，是縱臺北市立體育學院監
    視錄影畫面於證人丙○○、乙○○背包失竊當日確有攝得一
    名孕婦先後兩次攜帶不同背包進入女廁後，離開女廁時即未
    攜帶任何背包之事實，然亦不得據此逕謂被告即係監視錄影
    畫面中之該名孕婦。再依被告於本院審理時供稱：其於此部
    分竊盜犯行案發時亦即九十四年十一月二十五日，約僅懷孕
    十四週，預產期為九十五年六月十五日等語觀之，以被告該
    時僅懷孕十四週之懷孕初期階段，衡常在外觀體態上尚無明
    顯變化，則證人丙○○、乙○○所指轉知上情之該名臺北市
    立體育學院體育場大門警衛，在未曾與被告謀面之情形下，
    單憑監視錄影畫面即可輕易判斷被告該時業已懷有身孕，要
    非無疑，被告辯稱未為此部分之竊盜犯行，非無可採。此外
    ，復查無其他積極證據足認被告涉有公訴人所指之此部分竊
    盜犯行，此部分自屬不能證明被告犯罪，揆諸前揭規定與判
    例意旨，原應依法為諭知無罪。惟因公訴人認此部分之竊盜
    犯行，與上開業據起訴並經本院論罪科刑之上開竊盜犯行間
    ，具有連續犯之裁判上一罪關係，爰不另為無罪判決之諭知
    。
四、按本件檢察官原聲請以簡易判決處刑，惟經本院認有刑事訴
    訟法第四百五十一條之一第四項但書所定之情形，爰改依通
    常程序審判，併予敘明。
據上論斷，應依刑事訴訟法第四百五十二條、第二百九十九條第
一項前段，刑法第三百二十條第一項、第四十一條第一項前段，
罰金罰鍰提高標準條例第一條前段、第二條，判決如主文。
本案經檢察官郭昭吟到庭執行職務。
中    華    民    國    95    年    6     月    23    日
                        臺灣臺北地方法院刑事第十五庭
                            審判長法  官  周祖民
                                  法  官  邱蓮華
                                  法  官  吳麗英
上正本證明與原本無異。
如不服本判決，應於判決送達後10日內向本院提出上訴狀（應抄
附繕本）。告訴人或被害人如對於本判決不服者，應具備理由請
求檢察官上訴，其上訴期間之計算係以檢察官收受判決正本之日
期為準。
                                  書記官  田華仁
中    華    民    國    95    年    6     月    23    日
附錄本案論罪科刑法條：
刑法第三百二十條：意圖為自己或第三人不法之所有，而竊取他
                  人之動產者，為竊盜罪，處五年以下有期徒
                  刑、拘役或五百元以下罰金。
                  意圖為自己或第三人不法之利益，而竊佔他
                  人之不動產者，依前項之規定處斷。
                  前二項之未遂犯罰之。


司法院資訊處製作；財團法人民間司法改革基金會備份。
